臺灣高等法院民事裁定　九十一年度再字第一一八號
　　　再審原告　甲○○
　　　再審被告　乙○○
右當事人間土地所有權移轉登記事件，再審原告對於中華民國六十四年九月二十六日
最高法院六十四年度台上字第二一七九號及本院六十四年度上更一字第一五０號確定
判決，提起再審之訴，本院裁定如左：
      主    文
再審之訴駁回。
再審訴訟費用由再審原告負擔。
      理    由
一、按再審之訴，專屬於為判決之原法院管轄，但 (一) 對於同一事件之第一審及第
    二審判決同時聲明不服者，(二)對於第三審法院之判決，本於第四百九十六條第
    一項第九款至第十三款事由，聲明不服者，專屬原第二審法院管轄，民事訴訟法
    第四百九十九條定有明文，本件再審原告係就最高法院六十四年度台上字第二一
    七九號及本院六十四年上更一字第一五０號及一審之確定判決同時聲明不服，且
    係以確定判決具有民事訴訟法第四百九十六條第十二、十三款之再審事由聲請再
    審，依前開說明，應由本院管轄，核先敘明。
二、次按再審之訴，應於三十日之不變期間內提起；其期間自判決確定時起算。又判
    決於上訴期間屆滿時確定。不得上訴之判決，於宣示時確定；不宣示者，於送達
    時確定，民事訴訟法第五百條第一項第二項，第三百九十八條第一項本文第二項
    定有明文。又同法第五百條第三項前段規定：「再審之訴，自判決確定時起，其
    再審之理由發生於判決確定後者，自發生時起，如已逾五年者，不得提起」。係
    對再審之訴所設之另一限制。至同項但書規定：「以第四百九十六條第一項第五
    款、第六款或第十二款情形為再審之理由者，不在此限」云云，則係謂再審之訴
    以該等情形為再審之理由者，不受前段已逾五年，不得提起之限制，但並不排除
    同條第一項及第二項所定三十日不變期間之適用 (參見最高法院陀十一年台再字
    第二五０號判例要旨) ，本件再審原告雖主張其於九十一年十二月一日始由其父
    甘火文處取得五十二年上更一字第四五七和解筆錄，並提出証明書一紙，作為其
　　知悉在判決確定後之証明，惟查經審究再審原告所提出本院五十二年上更一字第
　　四五七號和解筆錄，早於本案繫屬時即經提出，並經最高法院於六十四年台上字
　　第二一七九號確定判決中加以援引在案 (見本院卷第十一頁) ，則再審原告主張
　　其係在九十一年十二月一日方知悉有前開和解筆錄之主張，殊非可採，再審原告
　　既未就其知悉本件再審理由知悉在判決確定後之有利己之事實，舉証以資証明(
　　參見最高法院四十二年度台抗字第二二號裁判要旨) ，依前開說明，其起訴本件
　　再審顯已逾三十日之不變期間，自難認合法。
據上論結，本件再審為不合法，爰依民事訴訟法第五百零二條第一項、第九十五條、
第七十八條，裁定如主文。
中　　　華　　　民　　　國　　九十一　　年　　 十二　 　月　 　三十 　　日
                                  民事第四庭
                              　　　　審判長法　官　李　瓊　蔭
                              　　　　　　　法　官　林　金　吾
                              　　　　　　　法　官　張　　  蘭
右正本係照原本作成。
如不服本裁定，應於收受送達後十日內向本院提出抗告狀，並應繳納抗告費新台幣四
十五元正。
中　　　華　　　民　　　國　　九十一　　年　　 十二　　 月　　三十一　　日
　　　　　　　　　　　　　　　　　　　　 　 書記官　應  瑞  霞
